【裁判字號】    92,附民,57
【裁判日期】    920930
【裁判案由】    誣告
【裁判全文】
臺灣高等法院刑事附帶民事訴訟判決                  九十二年度附民字第五七號
    原      告  乙○○
    訴訟代理人  曾國龍律師
    被      告  甲○○
    訴訟代理人  李明洲律師
右列被告因誣告案件（本院九十二年度上訴字第五七一號），經原告提起附帶民事訴
訟，請求損害賠償，本院判決如左：
   主  文
被告應給付原告新臺幣伍拾萬元及自民國九十二年三月十三日起至清償日止，按年息
百分之五計算之利息。
原告其餘之訴駁回。
本判決第一項於原告以新臺幣貳拾萬元為被告供擔保後，得假執行。但被告如於假執
行程序實施前，以新臺幣伍拾萬元為原告預供擔保，得免為假執行。
原告其餘假執行之聲請駁回。
   事  實
甲、原告方面：
一、聲明：
  (一)、被告應給付原告新臺幣（下同）五百萬元整，及自起訴狀繕本送達（九十二年
      三月十二日）被告翌日起，至清償日止，按年息百分之五之利息計算。
  (二)、原告願供擔保請准宣告假執行。
二、陳述：
  (一)、被告侵權行為之事實引用附件刑事判決書所載被告之犯罪事實之記載。
  (二)、被告對於原告所為之刑事誣告行為，顯然對於原告構成侵權行為，且使原告長
      期遭受刑事訴訟之累，致原告精神上遭受痛苦，故請求被告賠償精神上之損害
      五百萬元。爰求為命被告賠償損害共計五百萬元及自本件附帶民事訴訟狀繕本
      利息，並願供擔保請准宣告假執行。
乙、被告方面：
一、聲明：(一)、原告之訴駁回。
          (二)、訴訟費用由原告負擔。
          (三)、如受不利判決，請准供擔保免為假執行
二、陳述：否認原告所指誣告之侵權行為事實。理由引用刑事判決書所載其否認
          犯罪事實之理由。
       理  由
一、查原告主張被告所犯誣告之事實，業經本院刑事判決（如附件）明確認定在案，
    則原告主張被告對其有誣告之侵權行為事實，自堪信為實在；被告否認有誣告之
    事實，自不足採。
二、按因故意或過失，不法侵害他人之權利者，負損害賠償責任，民法第一百八十四
    條前段定有明文；又不法侵害他人之身體、健康、名譽、自由、信用、隱私、貞
    操或不法侵害他人人格法益而情節重大者，被害人雖非財產上之損害，亦得請求
    賠償相當之金額，同法第一百九十五條第一項前段亦定有明文。經查原告主張因
    被告之誣告行為，致其被檢察官提起公訴，名譽受損，使其精神上受有痛苦部分
    ，依民法第一百九十五條第一項前段，請求被告賠償精神上之損害，核屬有據。
    爰審酌兩造之身分地位（被告係誠隆汽車股份有限公司業務部淡水所專員）、教
    育程度（被告係空中商業專科進修補習學校結業）、本件誣告刑事案件係由被告
    所提起，致原告長期遭受刑事訴訟之累，使原告精神上遭受痛苦及兩造為姻親關
    係等情狀，認為原告請求被告賠償上開精神上之損害五百萬元，尚嫌過高，應以
    五十萬元為適當，超過部分即屬無據，不應准許。從而本件原告本於侵權行為之
    法律關係，請求被告賠償非財產上之損害精神慰藉金，於五十萬元範圍內，並自
    起訴狀繕本送達被告之翌日即自九十二年三月十三日起至清償日止，按年息百分
    之五之計算利息，核屬有據，自應准許；其餘超過部分之請求，並無理由，應予
    駁回。
三、兩造陳明願供擔保，分別聲請宣告假執行及免為假執行，於原告勝訴部分，核無
    不合，爰分別酌定相當擔保金額准許。至於敗訴部分，因失所附麗，併予駁回。
據上論結，本件原告之訴為一部有理由，一部無理由，依刑事訴訟法第五百零二條第
一項、第二項、第四百九十一條第十款，民事訴訟法第三百九十條第二項、第三百九
十二條，判決如主文。
中      華      民      國    九十二    年      九      月     三十     日
                              臺灣高等法院刑事第四庭
                                  審判長法  官  蔡  永  昌
                                        法  官  李  英  豪
                                        法  官  徐  昌  錦
右正本證明與原本無異。
如不服本判決應於收受送達後十日內向本院提出上訴書狀，其未敘述上訴之理由者並
得於提起上訴後十日內向本院補提理由書（均須按他造當事人之人數附繕本）。
本判決非對於刑事訴訟之判決有上訴時不得上訴。
                                        書記官  吳  金  來
中      華      民      國    九十二    年      十      月      二      日


司法院資訊處製作；財團法人民間司法改革基金會備份。
